臺灣臺中地方法院刑事判決　　　　　　　96年度易字第2628號
公　訴　人　臺灣臺中地方法院檢察署檢察官
被　　　告　甲　○
選任辯護人　楊俊彥律師
上列被告因詐欺等案件，經檢察官提起公訴（95年度偵字第1422
2號），本院判決如下：
    主    文
甲○共同連續商業負責人，以明知為不實之事項，而填製會計憑
證，處有期徒刑壹年，減為有期徒刑陸月，如易科罰金，以銀元
參佰元即新臺幣玖佰元折算壹日。
    犯罪事實
一、甲○係黃梅琪會計事務所之負責人，江道煌（另移送本院併
    案審理）係址設臺中市○○區○○路二段二二三號一樓「翰
    瑒企業有限公司」（下稱翰瑒公司）之登記名義負責人，何
    雅惠係址設臺中市西屯區○○○○街一二四號一樓雅族共賞
    典藏傢飾之負責人，乙○○係址設彰化縣伸港鄉○○村○○
    路二九一號一樓「點子王國際行銷有限公司」（下稱點子王
    公司）之實際負責人。甲○先後於民國九十二年五月間某日
    、同年七月間某日，分別受何雅惠、乙○○委託處理雅族共
    賞典藏傢飾、點子王公司記帳報稅事務，嗣因乙○○要求其
    代為尋找可作為點子王公司及雅族共賞典藏傢飾抵稅之交易
    憑證，甲○竟與翰瑒公司負責人江道煌、經理劉信周共同基
    於以明知為不實之事項，而填製會計憑證之概括犯意，另單
    獨基於幫助他人逃漏稅捐之概括犯意，明知雅族共賞典藏傢
    飾、點子王公司與翰瑒公司間並無交易往來，仍先由翰瑒公
    司開立九十三年一月至二月之不實買賣交易憑證XU0000
    0000、XU00000000、XU00000000、XU
    00000000號，銷售額共新臺幣（下同）一百一十九
    萬五千元之發票四紙予甲○，再由甲○於九十三年三月十五
    日，以XU00000000、XU00000000號，銷售
    金額共五十八萬元之發票二紙作為點子王公司之進項憑證，
    且於同年三月十六日，以XU00000000、XU0000
    0000號，銷售金額共六十一萬五千元之發票二紙作為雅
    族共賞典藏傢飾之進項憑證，向財政部臺灣省中區國稅局虛
    報點子王公司進項稅額二萬九千元及虛報雅族共賞典藏傢飾
    進項稅額三萬零七百五十元，而幫助逃漏稅捐。嗣經財政部
    臺灣省中區國稅局察覺有異而循線查悉上情。
二、案經法務部調查局臺中市調查站移送臺灣臺中地方法院檢察
    署檢察官偵查起訴。
    理    由
壹、程序部分：按現行刑事訴訟法為保障被告之反對詰問權，排
    除具有虛偽危險性之傳聞證據，以求實體真實之發見，於該
    法第一百五十九條第一項明定被告以外之人於審判外之言詞
    或書面陳述，除法律有規定者外，不得作為證據。又被告以
    外之人於審判外之陳述，雖不符前四條之規定（即刑事訴訟
    法第一百五十九條之一至同條之四），而經當事人於審判程
    序同意作為證據，法院審酌該言詞陳述或書面陳述作成時之
    情況，認為適當者，亦得為證據；當事人、代理人或辯護人
    於法院調查證據時，知有第一百五十九條第一項不得為證據
    之情形，而未於言詞辯論終結前聲明異議者，視為有前項之
    同意，刑事訴訟法第一百五十九條之五定有明文。本件檢察
    官、被告選任辯護人及被告並未就卷內證據資料之證據能力
    有所爭執，且迄於言詞辯論終結前，均未主張有刑事訴訟法
    第一百五十九條第一項不得為證據之情形，是應認已同意卷
    內證據均得作為證據，且經本院審酌後，認無不適當之情形
    ，應認本案調查之卷內證據均有證據能力，合先敘明。
貳、有罪部分：
一、訊據被告甲○固坦承有幫助逃漏稅捐之犯行不諱，然矢口否
    認有何違反商業會計法犯行，辯稱：伊並非依法受託代他人
    處理會計事務之人員云云。被告選任辯護人亦以上情為被告
    置辯。經查：
（一）被告確有幫助逃漏稅捐之犯行，除據其於本院審理時自承
      不諱外，復有財政部臺灣省中區國稅局民權稽徵所中區國
      稅九十四年八月五日民權三字第○九四○○三一八九四號
      函附之雅族共賞典藏傢飾九十三年二月份營業人銷售額與
      稅額申報書、財政部中區國稅局營業人進銷項交易對象彙
      加明細表、處分書各一件；財政部臺灣省中區國稅局彰化
      縣分局九十四年八月十日中區國稅彰縣三字第○九四○○
      二八二○六號函附之點子王公司財政部中區國稅局營業人
      進銷項憑證明細資料表、營業人銷售額與稅額申報書、處
      分書各一件在卷可參，足見被告此部分自白與事實相符，
      應堪採信。
（二）至被告雖矢口否認有違反商業會計法犯行，並以前揭情詞
      置辯，然按會計憑證，依其記載之內容及其製作之目的，
      亦屬文書之一種，凡商業負責人、主辦及經辦會計人員或
      依法受託代他人處理會計事務之人員，以明知為不實事項
      而填製會計憑證或記入帳冊者，即該當於商業會計法第七
      十一條第一款之罪，本罪乃刑法第二百十五條業務上文書
      登載不實罪之特別規定，自應優先適用（最高法院九十二
      年臺上字第三六七七號判例要旨參照）；再統一發票乃證
      明事項之經過而為造具記帳憑證所根據之原始憑證，商業
      負責人如明知為不實之事項，而開立不實之統一發票，係
      犯商業會計法第七十一條第一款之以明知為不實之事項而
      填製會計憑證罪（最高法院九十四年度臺非字第九八號判
      決參照）。另按商業會計法第七十一條第一款所處罰者，
      係商業負責人、主辦及經辦會計人員或依法受託代他人處
      理會計事務之人員，以明知為不實之事項，而填製會計憑
      證或記入帳冊之行為。商業會計法第四條規定：本法所稱
      商業負責人依公司法第八條、商業登記法第九條及其他法
      律有關之規定。而公司法第八條規定，本法所稱公司負責
      人，在無限公司、兩合公司為執行業務或代表公司之股東
      ；在有限公司、股份有限公司為董事。同條第二項規定，
      公司之經理人或清算人，股份有限公司之發起人、監察人
      、檢查人、重整人或重整監督人，在執行職務範圍內，亦
      為公司負責人。商業登記法第九條規定：本法所稱商業負
      責人，在獨資組織者，為出資人或其法定代理人；合夥組
      織者，為執行業務之合夥人。同條第二項規定經理人在執
      行職務範圍內亦為商業負責人。足見商業會計法第七十一
      條第一款所處罰者，僅限於商業負責人、主辦及經辦會計
      人員或依法受託代他人處理會計事務之人員。如未具上開
      身分者，應與有該身分者共犯，始有依該法論處之餘地（
      最高法院九十四年度臺上字第七三三四號判決意旨參照）
      。查被告前既已自承其自翰瑒公司劉信周處取得本案翰瑒
      公司之發票，且於本院審理時自承：「（發票拿回來之後
      ，是否是空白發票？）是翰瑒公司開好的發票，金額、店
      章也都蓋完了。」、「（翰瑒公司如何知道寫多少金額？
      ）乙○○有告訴我金額。我轉告翰瑒公司。」等語，足見
      被告就上開以明知為不實之事項，而填製發票會計憑證之
      犯行，與翰瑒公司負責人江道煌、經理劉信洲，實有犯意
      之聯絡及行為之分擔，被告本身雖無商業負責人之身分，
      然與有身分之江道煌共犯，自應依商業會計法第七十一條
      第一款之商業負責人填製不實會計憑證罪論處。
（三）綜上所述，本件事證明確，被告上開犯行，均堪以認定。
三、比較新舊法部分：被告等人行為後，刑法及刑法施行法業於
    九十四年二月二日經總統以華總一義字第０九四０００一四
    九０一號令修正公布，並於九十五年七月一日施行。按行為
    後法律有變更者，適用行為時之法律，但行為後之法律有利
    於行為人者，適用最有利於行為人之法律，現行刑法第二條
    第一項定有明文。此條規定乃與刑法第一條罪刑法定主義契
    合，而貫徹法律禁止溯及既往原則，係規範行為後法律變更
    所生新舊法律比較適用之準據法，是刑法第二條本身雖經修
    正，但刑法第二條既屬適用法律之準據法，本身尚無比較新
    舊法之問題，應一律適用裁判時之現行刑法第二條規定以決
    定適用之刑罰法律，先予辨明。又以本次刑法修正之比較新
    舊法，應就罪刑有關之共犯、未遂犯、想像競合犯、牽連犯
    、連續犯、結合犯，以及累犯加重、自首減輕暨其他法定加
    減原因（如身份加減）與加減例等一切情形，本於統一性及
    整體性原則，綜其全部罪刑之結果而為比較，亦有最高法院
    九十五年度第八次刑庭會議決議可資參照。經查：
（一）被告行為後，刑法第五十五條後段之牽連犯規定，業於九
      十四年一月七日經修正刪除，並於九十五年七月一日生效
      施行。而刑法修正之後，原屬牽連犯之數個犯罪行為，依
      新法應數罪併罰，比較修正前之規定，可依裁判上一罪論
      處，顯然修正後之規定並未較有利於被告，依修正後刑法
      第二條第一項規定，應適用行為時即修正前刑法第五十五
      條後段之規定，從重論以一罪，較為有利於被告。
（二）又被告行為後，刑法第五十六條連續犯之規定，業於九十
      四年一月七日修正公布刪除，並於九十五年七月一日施行
      ，則被告行為後新法業已刪除連續犯之規定，此刪除雖非
      犯罪構成要件之變更，但顯已影響行為人刑罰之法律效果
      ，自屬法律有變更，依新法第二條第一項規定，比較新、
      舊法結果，仍應適用較有利於被告之行為時法律即舊法論
      以連續犯（最高法院九十五年第八次刑事庭會議決議參照
      ）。
（三）被告行為後，罰金罰鍰提高標準條例第二條業已刪除，而
      刑法第四十一條第一項前段關於易科罰金之折算標準已由
      舊法之銀元一百元、二百元、三百元修正為新臺幣一千元
      、二千元、三千元，因屬科刑規範事項之變更，其折算標
      準為裁判時所應諭知，自有就新舊法規定比較之必要，經
      比較新舊法結果，被告行為後之新法並未較有利於被告，
      是依刑法第二條第一項前段之規定，本件應適用被告行為
      時之舊法即依修正前刑法第四十一條第一項前段、修正前
      罰金罰鍰提高標準條例第二條、現行法規所定貨幣單位折
      算新臺幣條例第二條之規定，諭知以銀元三百元折算一日
      為易科罰金之折算標準。
（四）被告行為後，刑法第三十三條第五款業於九十四年二月二
      日以華總一義字第０九四０００一四九０一號令修正公布
      ，並自九十五年七月一日起施行；修正後刑法第三十三條
      第五款規定「罰金：新臺幣一千元以上，以百元計算之。
      」，與修正前刑法第三十三條第五款規定「罰金：一元以
      上。」不同。比較新舊法結果，以舊法較有利於行為人，
      新法並無對被告較為有利之情形，故依刑法第二條第一項
      前段規定，本案關於論罪之法定刑罰金部分，自應適用行
      為時之法律即修正前刑法第三十三條第五款規定決定其罰
      金部分之法定刑。
（五）再被告行為後，商業會計法業於九十五年五月二十四日修
      正公布，其中第七十一條第一款關於商業負責人填製不實
      會計憑證之處罰規定，法定刑由「五年以下有期徒刑、拘
      役或科或併科新臺幣十五萬元以下罰金」，修正為「五年
      以下有期徒刑、拘役或科或併科新臺幣六十萬元以下罰金
      」，經依修正後刑法第二條第一項之規定，比較修正前後
      商業會計法第七十一條第一款之刑度，修正後之規定並未
      較有利於被告，自應適用行為時即修正前之規定論處。
（六）再被告等人行為後，刑法第二十八條業經修正公布施行，
      修正後刑法第二十八條規定：「二人以上共同實行犯罪之
      行為者，皆為正犯。」，與修正前同條規定：「二人以上
      共同實施犯罪之行為者，皆為正犯。」不同，但在本件中
      ，修正後之規定並無較有利於被告之情形，依修正後刑法
      第二條第一項從舊從輕原則，應依修正前刑法第二十八條
      規定論處。
（七）再被告等人行為後，刑法第三十一條第一項業經修正公佈
      施行，修正後刑法第三十一條第一項規定：「因身分或其
      他特定關係成立之罪，其共同實行、教唆或幫助者，雖無
      特定關係，仍以正犯或共犯論。但得減輕其刑。」，與修
      正前同條項規定：「因身分或其他特定關係成立之罪，其
      共同實施或教唆幫助者，雖無特定關係，仍以共犯論。」
      不同，比較新舊法結果，修正後之規定較有利於被告，依
      修正後刑法第二條第一項從舊從輕原則，應依修正後刑法
      第三十一條第一項之規定論處。
四、核被告所為，係犯修正前商業會計法第七十一條第一款之商
    業負責人填製不實會計憑證罪及稅捐稽徵法第四十三條第一
    項之幫助納稅義務人逃漏稅捐罪。其先後多次犯修正前商業
    會計法第七十一條第一款之商業負責人填製不實會計憑證罪
    、稅捐稽徵法第四十三條第一項之幫助納稅義務人逃漏稅捐
    罪之行為，均時間密接、犯罪構成要件相同，顯均係基於概
    括犯意反覆為之，均應依修正前刑法第五十六條連續犯之規
    定論以一罪，並加重其刑，又其所犯上開二罪間，有方法結
    果之牽連關係，應從一重論以修正前商業會計法第七十一條
    第一款之罪。起訴書論罪法條雖漏未論及修正前商業會計法
    第七十一條第一款之罪，然犯罪事實欄業已載明此部分犯罪
    事實，並經公訴蒞庭檢察官提出補充理由書補充商業會計法
    第七十一條第一款之罪，本院對於此部分犯罪事實自得依法
    予以審理並論罪科刑。又被告就上開修正前商業會計法第七
    十一條第一款之商業負責人填製不實會計憑證犯行部分，與
    翰瑒公司負責人江道煌、經理劉信周有犯意之聯絡及行為之
    分擔，均為共同正犯。爰審酌被告身為會計從業人員，竟不
    知潔身自愛，先共同填製不實會計憑證後，復持以行使而幫
    助他人逃漏稅捐，所為影響稅務機關對於課稅之正確性，行
    為殊值非難，並審酌被告於本院審理時坦承幫助他人逃漏稅
    捐犯行，然否認有違反商業會計法犯行之犯罪後態度等一切
    情狀，量處如主文所示之刑。末查被告犯罪時間係在九十六
    年四月二十四日之前所犯，所犯符合中華民國九十六年罪犯
    減刑條例之減刑條件，應依該減刑條例第二條第一項第三款
    之規定，減其刑期二分之一為有期徒刑六月，並依同條例第
    九條之規定，併諭知易科罰金之折算標準，以資懲儆。
參、不另為無罪諭知部分：
一、公訴意旨另以：被告甲○先後於九十二年五月間某日、同年
    七月間某日，分別受何雅惠、乙○○委託處理雅族共賞典藏
    傢飾、點子王公司記帳報稅事務，竟基於詐欺取財之概括犯
    意，明知雅族共賞典藏傢飾、點子王公司與翰瑒公司間並無
    交易往來，先由翰瑒公司開立九十三年一月至二月之不實買
    賣交易憑證XU00000000、XU00000000、XU
    00000000、XU00000000號，銷售額共一百
    一十九萬五千元之發票四紙予被告，再由被告於九十三年三
    月十五日，以XU00000000、XU00000000號
    ，銷售金額共五十八萬元之發票二紙作為點子王公司之進項
    憑證，且於同年三月十六日，以XU00000000、XU0
    0000000號，銷售金額共六十一萬五千元之發票二紙
    作為雅族共賞典藏傢飾之進項憑證，嗣被告則向點子王公司
    實際負責人乙○○及雅族共賞典藏傢飾負責人何雅惠欺瞞虛
    報進項稅額之事，進而向乙○○及何雅惠表示點子王公司及
    雅族共賞典藏傢飾之營業稅各二萬二千八百四十元及二萬四
    千二百零二元，使乙○○及何雅惠陷於錯誤，乙○○簽發票
    號NC0000000號、發票日九十三年三月二十日、面額
    二萬二千八百四十元之支票交予被告，而何雅惠則簽發票號
    UA0000000號、發票日九十三年三月十七日、面額二
    萬四千二百零二元之支票交予被告，因認被告涉犯刑法第三
    百三十九條第一項之詐欺取財罪嫌。
二、按犯罪事實應依證據認定之，無證據不得認定犯罪事實。又
    不能證明被告犯罪者，應諭知無罪之判決，刑事訴訟法第一
    百五十四條第二項、第三百零一條第一項分別定有明文。又
    認定不利於被告之事實，須依積極證據，苟積極證據不足為
    不利於被告事實之認定時，即應為有利於被告之認定，更不
    必有何有利之證據。另按事實之認定，應憑證據，如未能發
    現相當證據，或證據不足以證明，自不能以推測或擬制之方
    法，以為裁判基礎；又認定犯罪事實，所憑之證據，雖不以
    直接證據為限，間接證據亦包括在內，然無論直接或間接證
    據，其為訴訟上之證明，須於通常一般之人均不致於有所懷
    疑，而得確信其為真實之程度者，始得據之為有罪之認定，
    倘其證明尚未達到此一程度，而有合理性懷疑之存在時，即
    無從為有罪之認定。再按告訴人之告訴，係以使被告受刑事
    追訴為目的，其指訴是否與事實相符，仍應調查其他證據，
    以資審認，必被害人所述被害情形，無瑕疵可指，且就其他
    方面調查，又與事實相符，始足據為有罪判決之基礎，最高
    法院三十年上字第八一六號判例、四十年臺上字第八六號判
    例、三十年上字第一八三一號判例、七十六年臺上字第四九
    八六號判例及八十一年度臺上字第三五三九號判決分別著有
    明文可資參照。
三、公訴意旨認被告涉犯刑法第三百三十九條第一項之詐欺取財
    罪嫌，主要係以證人乙○○、何雅惠於警詢、偵查中之證詞
    ，合作金庫銀行臺中分行合金中存字第○九四○○○五二三
    九號函、票號UA0000000號、UA0000000號、
    UA0000000號、UA0000000號、UA00000
    00號支票之正反面影本及支票票頭各一紙、票號EP000
    0000號、EP0000000號、EP0000000號、
    EP0000000號、AS0000000號、AS00000
    00號之本票影本二紙、存證信函一份及承諾書一紙為其論
    據。訊據被告甲○則堅決否認有何詐欺取財犯行，辯稱：乙
    ○○、何雅惠對於以假發票報稅一事，事先早已知情，且渠
    等所分別交付之二萬二千八百四十元、二萬四千二百零二元
    ，除各含伊記帳之費用三千元外，其餘金額則係乙○○等人
    購買發票之價金，與雅族共賞典藏傢飾及點子王公司之營業
    稅無涉等語。經查：
（一）證人乙○○於警詢中證稱：「（點子王公司為何會使用實
      際無業務往來之翰瑒公司XU00000000號、金額二
      十五萬四千五百元及XU00000000號、金額三十二
      萬五千五百元等二張發票、申報為點子王公司之九十三年
      一、二月份之營業稅進項扣抵，原因為何？沒有實際交易
      為何還申報進項扣抵？）點子王公司九十二年七月間成立
      時，因點子王公司及產品的商標需要設計，我就委託甲○
      來代為尋找廠商製作前述商標，甲○在九十二年九月間就
      將製作完成之點子王公司及產品的商標交付予我，我即支
      付六十萬給甲○，要甲○代為支付貨款及取得發票報稅，
      所以我並不知道甲○會使用翰瑒公司發票作為前述商標費
      用之進項扣抵。」、「（前述翰瑒公司發票五十八萬，為
      何你支付甲○六十萬元，你係如何支付？）因甲○之前曾
      向我借錢四、五十萬元，所以我當時僅支付甲○差額，並
      非是六十萬元。」、「（為何九十二年九月間已完成點子
      王公司及產品的商標之交易，到九十三年一、二月才以翰
      瑒公司發票作進項扣抵？）我於九十二年九月商標完成交
      易後就有向甲○催討統一發票以作為進項扣抵申報，但甲
      ○一直未處理，直到九十三年一、二月才以翰瑒公司發票
      作為點子王公司的進項扣抵，實際上，我並不知道點子王
      公司的商標是由哪家公司製作設計的。」、「（點子王公
      司商標為何？為何價值六十萬元？）點子王公司的商標即
      是我名片上之「ideas」及「冠威威而壯」等字樣商標，
      至於該「ideas」及「冠威威而壯」等字樣商標價值六十
      萬是因為廠商還要將字樣設計在我的產品型錄上面，所以
      費用會比較高。」云云；於偵查中則證稱：「（為何在財
      政部中區國稅局營業人進銷項憑證明細資料表及交易明細
      表裡會有翰瑒公司XU00000000號、XU00000
      000號這二張發票之資料？）我公司在九十二年七月成
      立，大概九十二年十二月間有接到幾個案子，有些案子需
      要設計一些LOGO及印刷一些型錄，甲○跟我說他有合作廠
      商在作這方面的業務，我請他幫我講價格，我去比價之後
      覺得差沒多少，我就請甲○幫我做這些DM，做完之後，我
      向甲○拿，我有付給甲○前後付了十幾萬元，我是用ATM
      領錢付給甲○，到了九十三年一、二月我進帳比較多，我
      就請甲○幫我拿發票，他說好，他會處理，當時我整個帳
      都是委託甲○處理，所以我不清楚，我有給甲○報稅的錢
      ，我給他華南商業銀行票號NC0000000面額二萬二
      千八百四十元之支票。我請甲○作DM的款項，我是去ATM
      領現金給甲○，我一共領了七筆，九十二年十二月一日有
      三筆分別是一萬二千元、二萬元、一萬元，九十二年十二
      月十一日有一筆一萬元，九十二年十二月十三日有一筆三
      萬元，九十二年十二月二十五日有一筆二萬元，九十三年
      一月十二日有一筆一萬二千元。這些都是我從提款機提領
      出來後拿給甲○支付DM的錢。」云云；於本院審理時則證
      稱：「（你經營點子王公司委託被告記帳之外，你與被告
      有無其他金錢往來？）無。」云云。則細觀證人乙○○上
      開證詞，其固一再陳稱上開翰瑒公司發票均係被告在其不
      知情之情況下提出云云，然查，(1)細觀乙○○於警詢中之
      證詞，其對於為何取得翰瑒公司發票報稅乙節，先稱：「
      因點子王公司及產品的商標需要設計，我就委託甲○代為
      尋找廠商製作前述商標，甲○在九十二年九月間就將製作
      完成之點子王公司及產品的商標交付予我，我即支付六十
      萬給甲○，要甲○代為支付貨款及取得發票報稅，所以我
      並不知道甲○會使用翰瑒公司發票作為前述商標費用之進
      項扣抵。」云云，旋改稱：「（前述翰瑒公司發票五十八
      萬，為何你支付甲○六十萬元，你係如何支付？）因甲○
      之前曾向我借錢四、五十萬元，所以我當時僅支付甲○差
      額，並非是六十萬元。」云云，則其對於支付甲○之金額
      ，或稱六十萬元，或稱係支付甲○差額，並非是六十萬元
      ，所述已屬不一，況乙○○於本院審理時更明確證稱「（
      你經營點子王公司委託被告記帳之外，你與被告有無其他
      金錢往來？）無。」云云，而與其前稱：被告之前曾向伊
      借錢四、五十萬元之說詞相左，再縱認被告確實積欠乙○
      ○債務四、五十萬元，則六十萬元扣除一、二十萬元，金
      額為四、五十萬元，亦與翰瑒公司發票金額五十八萬元不
      同。(2)再查，乙○○於警詢中復稱：伊並不知道點子王公
      司的商標是由哪家公司製作設計的云云。然查，觀之點子
      王公司九十三年二月份營業人銷售額與稅額申報書，其進
      項憑證即公司之總支出金額為六十三萬四千四百八十元，
      而乙○○所陳稱之商標設計費用則為六十萬元，足見該商
      標設計費用佔點子王公司總支出之極大比例，然乙○○身
      為點子王公司負責人，對於該筆支出對象之公司竟毫不知
      情，孰能置信？(3)又查，乙○○於偵查中對於為何取得翰
      瑒公司發票報稅乙節，復證稱：「我公司在九十二年七月
      成立，大概九十二年十二月間有接到幾個案子，有些案子
      需要設計一些LOGO及印刷一些型錄，甲○跟我說他有合作
      廠商在作這方面的業務，我請他幫我講價格，我去比價之
      後覺得差沒多少，我就請甲○幫我作這些DM，做完之後，
      我向甲○拿，我有付給甲○前後付了十幾萬元，我是用
      ATM 領錢付給甲○，到了九十三年一、二月我進帳比較多
      ，我就請甲○幫我拿發票，他說好，他會處理」云云，則
      其對於為何取得翰瑒公司發票報稅乙節，與警詢中陳稱：
      係因點子王公司及產品的商標需要設計，乃委託甲○代為
      尋找廠商製作前述商標云云，所述又不相符；(4)況依乙○
      ○上開偵查中陳稱「到了九十三年一、二月我進帳比較多
      ，我就請甲○幫我拿發票，他說好，他會處理」，顯見其
      對於公司報稅方面，亦有相當瞭解，方會在公司進帳較多
      時，即要求被告取得乙○○所謂之前商標設計或LOGO設計
      及印刷型錄之發票以作為進項憑證，則乙○○既已透過被
      告取得相關發票作為進項憑證，顯已知悉透過該進項憑證
      與銷項憑證相抵，因進項憑證金額已高於銷項憑證，點子
      王公司已無需繳納該期營業稅，又豈會因受被告詐騙而開
      立票號NC0000000號、發票日九十三年三月二十日
      、面額二萬二千八百四十元之支票交予被告作為納稅之費
      用？(5)而反面言之，倘依證人乙○○所言，被告既係因乙
      ○○要求提出點子王公司之前支付商標設計或LOGO設計及
      印刷型錄費用之發票以作為進項憑證，則被告顯已知悉乙
      ○○欲以該發票作為進項憑證以扣抵應繳之稅款，又豈敢
      仍向乙○○佯稱：該期仍有應繳納之稅款，而向乙○○取
      得面額二萬二千八百四十元之支票？(6)綜上各情，相互勾
      稽，足見證人乙○○上開證述內容，非但處處相互齟齬，
      且與常情有重大違背，則被告辯稱：乙○○對於以假發票
      報稅一事，事先早已知情，且乙○○所交付之二萬二千八
      百四十元支票，係購買發票之價金，尚值採信，則被告對
      於乙○○並無詐欺犯行，已足認定。
（二）又本案雖乏相關之證據證明何雅惠對於以假發票報稅一事
      ，事先早已知情，然查，乙○○所簽發面額二萬二千八百
      四十元之支票，扣除三千元記帳費用後為一萬九千八百四
      十元，而何雅惠所簽發面額二萬四千二百零二元之支票，
      扣除三千元記帳費用後為二萬一千二百零二元，再以該扣
      除記帳費用後之金額與點子王公司及雅族共賞典藏傢飾該
      期用以報稅之翰瑒公司發票金額分別為五十八萬元及六十
      一萬五千元兩相對比，點子王公司淨支付金額與發票金額
      之比例為０‧０三四二，雅族共賞典藏傢飾淨支付金額與
      發票金額之比例則為０‧０三四四，二者比例極為接近，
      而被告對於乙○○部分並無詐欺犯行且無不法所有之意圖
      ，已如前述，再參以雅族共賞典藏傢飾淨支付金額與發票
      金額之比例與點子王公司之比例極為接近，則縱認何雅惠
      對於發票不實部分事先並不知情，亦難認被告有詐騙何雅
      惠之不法所有意圖。
（三）再公訴人雖又以衡諸一般經驗法則，倘翰瑒公司之發票確
      係由何雅惠及乙○○拿給被告甲○，被告甲○依其提供之
      發票報稅，毫無任何疏失可言，被告甲○何須於事後簽發
      支票、本票予乙○○，又何須訂立承諾書坦承有帳務疏失
      ，致雅族共賞典藏傢飾及點子王公司受到損失，被告甲○
      之所辯，與常理不符。足徵係由被告甲○以翰瑒公司不實
      買賣交易憑證之發票作為雅族共賞典藏傢飾及點子王公司
      之進項憑證而虛報進項稅額，後再向乙○○及何雅惠欺瞞
      虛報進項稅額之事，進而向其表示點子王公司及雅族共賞
      典藏傢飾之營業稅各二萬二千八百四十元及二萬四千二百
      零二元，使乙○○及何雅惠各簽發上開面額之支票交付被
      告，作為認定被告有罪之依據，然查，被告於本院審理時
      則辯稱：係因乙○○一再對伊威脅逼迫，方有上述所為，
      按認定犯罪事實應依證據，為刑事訴訟法所明定，故被告
      否認犯罪事實所持之辯解，縱屬不能成立，仍非有積極證
      據足以證明其犯罪行為，不能遽為有罪之認定（最高法院
      三十年上字第一八三一號判例意旨參照）。查被告對於其
      上開辯解情節，雖亦不能舉證以實其說，然參諸上開判例
      意旨，在積極證據不足認定被告有罪之情形下，亦不得以
      被告無從證明其辯解屬實，作為認定被告犯罪之依據。
四、綜上所述，本案顯缺乏足以證明被告有對乙○○、何雅惠詐
    欺取財之犯罪證據，此外復查無其他積極證據足資認定被告
    有何公訴人所指之詐欺取財犯行，揆諸首揭法條及裁判意旨
    ，應認不能證明被告此部分犯罪，然公訴人認被告此部分如
    成立犯罪，與前開論罪科刑部分，有刑法修正前牽連犯之裁
    判上一罪關係，爰不另為被告無罪之諭知。
據上論斷，應依刑事訴訟法第二百九十九條第一項前段，修正前
商業會計法第七十一條第一款，稅捐稽徵法第四十三條第一項，
刑法第十一條前段、第二條第一項、第三十一條第一項，修正前
刑法第二十八條、第五十六條、第五十五條後段、第四十一條第
一項前段，修正前罰金罰鍰提高標準條例第二條，現行法規所定
貨幣單位折算新臺幣條例第二條，中華民國九十六年罪犯減刑條
例第二條第一項第三款、第七條、第九條，判決如主文。
中　　華　　民　　國　　96　　年　　8 　　月　　22　　日
                  刑事第十庭    審判長法　官　賴妙雲
                                      法　官  江奇峰
                                      法　官　黃炫中
上正本證明與原本無異。
如不服本判決，應於送達後十日內向本院提出上訴狀（須附繕
本），上訴於台灣高等法院台中分院。
                                      書記官  黃珮華
中　　華　　民　　國　　96　　年　　8 　　月　　22　　日
附錄論罪科刑法條
商業會計法第71條第1款
商業負責人、主辦及經辦會計人員或依法受託代他人處理會計事
務之人員有下列情事之一者，處5年以下有期徒刑、拘役或科或
併科新臺幣60萬元以下罰金：
一、以明知為不實之事項，而填製會計憑證或記入帳冊。
稅捐稽徵法第43條第1項
 (教唆或幫助逃漏稅捐等之處罰)
教唆或幫助犯第 41 條或第 42 條之罪者，處 3 年以下有期徒刑
、拘役或科新台幣 6 萬元以下罰金。
